【裁判字號】    90,上易,247
【裁判日期】    900320
【裁判案由】    竊盜
【裁判全文】
臺灣高等法院臺中分院刑事判決                      九十年度上易字第二四七號
    上  訴  人
    即  被  告  丙○○
右上訴人因竊盜案件，不服臺灣臺中地方法院八十九年度易字第三七六五號中華民國
八十九年十二月二十一日第一審判決（起訴案號：臺灣臺中地方法院檢察署八十九年
度偵字第一六一七０號），提起上訴，本院判決如左：
      主  文
原判決撤銷。
丙○○無罪。
      理  由
一、本件公訴意旨略以：被告丙○○意圖為自己不法之所有，於民國（下同）八十九
    年十月一日下午十時十五分許，在台中市○區○○路二七一號台中市國立體育學
    院體育場司令台前，趁乙○○運動不注意之際，翻動乙○○所有置放於該運動場
    司令台左邊看台下之背包，並竊取置於該背包中黑色皮夾內之現金新台幣（下同
    ）三千五百元及加拿大楓葉金幣一枚（未尋獲），得手後正走向出口欲離去之際
    ，適為在附近運動之乙○○發覺並高喊有「小偷」，其同行友人余威德及在場運
    動之不詳民眾乃迅即上前制伏丙○○並報警查獲。因認被告丙○○涉犯刑法第三
    百二十條第一項之竊盜罪嫌云云。
二、惟按犯罪事實應依證據認定之，無證據不得推定其犯罪事實；又不能證明被告犯
    罪者，應諭知無罪之判決；刑事訴訟法第一百五十四條、第三百零一條第一項，
    分別定有明文。而刑事訴訟法上所謂認定犯罪事實之證據，係指足以認定被告確
    有犯罪行為之積極證據而言，該項證據自須適合於被告犯罪事實之認定，始得採
    為斷罪資料；又認定不利於被告之事實，須依積極證據，苟積極證據不足為不利
    於被告事實之認定時，即應為有利於被告之認定，更不必有何有利之證據；且無
    論直接或間接證據，其為訴訟上之證明，須於通常一般人均不致有所懷疑，而得
    確信其為真實之程度者，始得據為有罪之認定，倘其證明尚未達到此一程度，而
    有合理之懷疑存在時，自應為無罪之認定；如未能發現相當證據，或證據不足以
    證明，證據是否真實尚欠明顯，均不能以推測或擬制之方法，以為裁判基礎；又
    告訴人之告訴，係以使被告受刑事訴追為目的，是其陳述是否與事實相符，仍應
    調查其他證據以資審認；最高法院二十九年度上字第三一０五號、三十年上字第
    八一六號、七十六年度臺上字第四九八六號、五十三年度台上字第六五六號、五
    十二年度台上字第一三００號，復分別著有判例闡釋甚明。
三、本件公訴意旨所以認定被告犯罪，係以前揭犯罪事實，業據告訴人乙○○於警訊
    時及偵查中指訴綦詳，復有從被告皮包搜出三千五百元交還告訴人認領之單據一
    紙附卷可稽，且被告亦於警訊時坦承上情不諱為論據。惟訊據上訴人即被告丙○
    ○堅決否認涉有竊盜犯行，辯稱：伊於案發當晚至體育場慢跑後，剛走到司令台
    處休息，乙○○便過來說有看到伊偷她的錢，伊問乙○○掉了多少錢，她說二千
    元，伊表示要報警處理時，她的男友及一位在場運動的不詳警官即圍過來毆打伊
    ，再將伊送交法辦，警員先將伊帶回伊位於進德路的租屋處尋找乙○○被偷那枚
    加拿大楓葉金幣，結果沒找到，他們就用書本打伊左頭部，然後再將伊帶回育才
    派出所做筆錄，若伊要否認，他們就作勢要打伊，伊因害怕才被屈打成招；而伊
    皮包內被搜出一疊三千五百元的鈔票，那是伊準備要付房租的錢等語。
四、經查：告訴人乙○○指控伊親眼目睹被告竊取其置於看台下之背包中黑色皮夾內
    之現金三千五百元及加拿大楓葉金幣一枚，又由證人余威德及在場民眾當場將被
    告丙○○逮捕報警處理，為何僅從被告身上皮包內搜出三千五百元，倘若告訴人
    之財物確為被告所竊取，何以未能一併查出加拿大楓葉金幣之下落？而被告身上
    皮包內被搜出之現款三千五百元，如係竊自告訴人置於背包中之黑色皮夾內，被
    告為何不連同該黑色皮夾取走？衡諸常情，行竊者為避免被發現，於行竊時多求
    快速得手後脫離現場，應無翻動背包中之財物，發現黑色皮夾時，不逕行將皮夾
    取去，卻當場先打開黑色皮夾，取出其內現款後，還將皮夾放回背包，甘冒延誤
    時機失風被捕之風險之道理！本件告訴人乙○○及證人余威德、承辦警員張正涼
    、吳清白、柯文山等人雖否認有圍毆被告之事，然證人余威德於原審證稱：「（
    為何去抓被告？）因聽到乙○○喊抓小偷，我看到被告要跑，我才上前去抓他」
    ，且不諱言伊有「勒住被告脖子壓在地上制伏他」及「在現場幫忙抓被告的那位
    警官，有把被告的頭部壓在地上，到派出所時，我就發現被告頭部有流血」等情
    。又被告確實因而受有左顱頂破皮、流血、瘀血及右膝、小腿破皮、流血、瘀血
    等傷害，復據其提出於八十九年十月二日就醫之驗傷診斷書一紙為憑（見原審卷
    第十四頁）。至被告於警訊時供認有竊取告訴人之現款及加拿大楓葉金幣，卻謂
    係竊取現金三千元（見偵查卷第五頁反面第九行），且加拿大楓葉金幣已掉落不
    知去向，則被告上開警訊自白難認與事實相符。況本件除告訴人乙○○指控親眼
    目睹被告竊取其財物外，別無任何事證足以證明告訴人乙○○所為指訴屬實，證
    人余威德、承辦警員張正涼、吳清白、柯文山等人所述，皆無從據以認定被告有
    竊取告訴人財物之情事。揆諸前揭法條及判例意旨，自不能單憑告訴人之片面指
    訴，即遽為被告不利之認定。
五、綜上所述，本件公訴人所持之論據，並不足以認定被告有為本件被訴之竊盜犯行
    ，此外本院亦復查無其他責極證據，足以證明被告犯罪。原審未詳細審酌上情，
    致對被告為科刑之判決，即有未合。被告上訴意旨，否認犯罪，並據以指摘原審
    判決不當，為有理由，應由本院將原審判決撤銷改判。不能證明被告犯罪，爰諭
    知被告無罪之判決。
六、據上論斷，應依刑事訴訟法第三百六十九條第一項前段、第三百六十四條、第三
    百零一第一項，判決如主文。
七、本案經檢察官甲○○到庭執行職務。
中      華      民      國      九十     年       三      月    二十    日
臺灣高等法院臺中分院刑事第九庭
                                        審判長法  官  陳  筱  珮
                                              法  官  趙  春  碧
                                              法  官  古  金  男
右正本證明與原本無異。
不得上訴。
                                              書記官  林  世  傑
中      華      民      國      九十     年       三      月    二十一  日
                                                                        Ｉ


司法院資訊處製作；財團法人民間司法改革基金會備份。
